【裁判字號】    90,交上易,1591
【裁判日期】    901206
【裁判案由】    過失傷害
【裁判全文】
臺灣高等法院臺南分院刑事判決            九十年度交上易字第一五九一號    Ｇ
      上  訴  人
      即  被  告  丁  ○  ○
右上訴人因過失傷害案件，不服臺灣雲林地方法院九十年度交易字第二○○號中華民
國九十年八月三十一日第一審判決（起訴案號：臺灣雲林地方法院檢察署九十年度偵
字第二三九八號），提起上訴，本院判決如左：
      主      文
原判決撤銷。
丁○○因過失傷害人之身體，處拘役參拾日，如易科罰金以參佰元折算壹日。
      事      實
一、丁○○於民國（下同）九十年二月二十四日下午五時十分許，駕駛車牌號碼ＲＸ
    －五三九五號自用小客車，沿雲林縣土庫鎮○○街由北往南方向行駛（原判決誤
    認為由西往東方向），途經仁和街與建國路設有閃光號誌之交岔路口，原應注意
    汽車行駛時，駕駛人應注意車前狀況，並隨時採取必要之安全措施，及行經設有
    閃光紅燈之交岔路口應遵守燈號，減速接近，先停止於交岔路口前，讓幹道車優
    先通行後認為安全時，方得續行，而依當時情形並無不能注意之情形，詎丁○○
    竟疏於注意上開規定，即貿然通過上開路口；適乙○○騎乘車號ＮＵＰ－Ｏ一一
    號重型機車搭載其弟甲○○，沿前揭建國路由東往西方向（原判決誤認為由北往
    南方向）行駛，亦疏未注意未領有駕駛執照不得駕車，且行經閃光黃燈交岔路口
    ，應減速接近，注意安全，小心通過之規定，即率然通過前開路口，二車因而相
    撞，丁○○駕駛之小客車車頭撞及乙○○騎乘之機車右側，乙○○因而受有頭部
    外傷、右大腿、右手、右手腕、右腹擦傷之傷害，甲○○亦因而受有右脛骨腓骨
    骨折、右跗骨骨折、右足裂傷等傷害。丁○○於肇事後，在有偵查犯罪職務之公
    務員知悉其犯罪前，即主動向處理本件車禍之警員丙○○自首肇事，並接受裁判
    。
二、案經乙○○、甲○○訴由雲林縣警察局虎尾分局報請臺灣雲林地方法院檢察署檢
    察官偵查起訴。
      理      由
一、訊據上訴人即被告丁○○固不否認於上開時地駕駛小客車與告訴人乙○○騎乘之
    機車相撞，惟辯稱：伊通過上開路口時有先暫停，並未看到告訴人乙○○之機車
    ，而在伊通過路中央後，告訴人乙○○之機車才突然自路口衝出，始肇致本件車
    禍云云。然查：被告於行經設有閃光紅燈交岔路口時，並未讓告訴人乙○○車輛
    先行，致撞及告訴人乙○○、甲○○之事實，業據告訴人乙○○、甲○○於警訊
    及偵審中指訴明確，並有道路交通事故調查報告表、現場圖、現場照片及車損照
    片等附卷可資佐證。且依現場照片及道路交通事故調查報告表之事故現場圖顯示
    ：肇事之交岔路口，於被告行向係設有閃光紅燈，告訴人行向是設有閃光黃燈；
    且由被告行向觀察，交岔路口左右兩側道路平直，視距良好無障礙物；且告訴人
    乙○○亦供承：「我在距離路口十公尺左右有看到他（被告）的車，他的車當時
    在路口有稍微停一下，我想他有停下來，所以我就直接騎過去，之後被告突然再
    前進，所以我們才相撞」等語在卷，核與被告辯稱其在路口曾暫停一節相符，足
    見告訴人上開所言屬實，是告訴人既已在路口察覺被告車輛，足見被告於通過上
    開路口前如有注意兩側來車，應當能清楚看見告訴人機車自其左側駛來甚明。再
    參以被告於原審自承：「（撞擊前都沒有看到告訴人所騎乘之機車？）我沒有看
    到，因為我只有看右邊，沒有注意看左邊」等語在卷，益徵被告於通過上開路口
    前，並未注意幹線車之動線，亦未俟路口達到完全無車通過之安全程度，即貿然
    前行無疑。又告訴人乙○○、甲○○確因本件車禍而受有如事實欄所載之傷害，
    有財團法人天主教若瑟醫院出具之診斷證明書在卷可參。按汽車行駛時，駕駛人
    應注意車前狀況，並隨時採取必要之安全措施；駕駛人應遵守燈號，在行經設有
    閃光紅燈之交岔路口時，閃光紅燈表示「停車再開」，車輛應減速接近，先停止
    於交岔路口前，讓幹道車優先通行後認為安全時，方得續行，道路交通安全規則
    第九十四條第三項、第一百零二條第一項第一款及道路交通標誌標線號誌設置規
    則第二百十一條第一項二款分別定有明文，被告身為汽車駕駛人，自應注意並遵
    守上述規定，又依卷附之道路交通事故調查報告表所載，當時並無不能注意之情
    事，被告竟疏未注意防免而肇事致人受傷，其有過失甚明，本案經送台灣省嘉雲
    區車輛行車事故鑑定委員會鑑定本件車禍原因結果，亦同此認定，有該委員會九
    十年七月十一日嘉鑑字九○○六四○號鑑定意見書在卷可參。雖告訴人乙○○騎
    乘機車亦疏未注意未領有駕駛執照不得駕車及行經閃光黃燈交岔路口時，應減速
    接近，注意安全，小心通過之規定，即率然通過前開路口，亦與有過失，惟仍無
    從解免被告過失之責。而告訴人二人確因本件車禍受傷，已詳述如前，是被告之
    過失犯行與告訴人二人之傷害間，顯有相當因果關係。綜上，被告前開辯稱，顯
    屬卸責之詞，不足採信。本件事證明確，被告之過失傷害犯行，堪以認定。
二、核被告所為，係犯刑法第二百八十四條第一項前段之過失傷害罪。其以一過失行
    為，同時使告訴人二人受傷，為一行為而觸犯數罪名，為想像競合犯，應依刑法
    第五十五條前段之規定，從一重論處過失傷害罪。被告肇事後主動向處理本件車
    禍之警員丙○○自首肇事，業經證人丙○○證述在卷，進而接受裁判，應依刑法
    第六十二條前段自首之規定減輕其刑。
三、原審予以論罪科刑固非無見，惟查：證人丙○○（即處理本件車禍之警員）於本
    院審理時證稱：「（雲林縣土庫鎮○○街是東西向或南北向？）南北向。」、「
    （建國路？）東西向。」（本院卷九十年十一月十四日訊問筆錄）。原判決認定
    雲林縣土庫鎮○○街是東西向，即屬認定事實有誤，尚有未洽。被告上訴意旨猶
    執前詞，否認犯罪，雖不足採，惟原判決既有可議，自應由本院將原判決撤銷改
    判。爰審酌被告素行良好、被告與告訴人乙○○對本件事故均有過失、所生之危
    害非鉅、犯後態度良好、及被告雖願意賠償告訴人二人新台幣（下同）十五萬元
    ，然因告訴人要求被告應賠償其一百三十萬元，致尚未與告訴人達成民事和解賠
    償等一切情狀，量處拘役參拾日，並諭知如易科罰金以三百元折算一日，以資懲
    儆。
四、被告經合法傳喚，無正當理由不到庭，不待其陳述，逕行判決
據上論斷，應依刑事訴訟法第三百七十一條、第三百六十九條第一項前段、第三百六
十四條、第二百九十九條第一項前段、刑法第二百八十四條第一項前段、第五十五條
、第六十二條前段、第四十一條第一項前段，罰金罰鍰提高標準條例第一項前段、第
二項，判決如主文。
本案經檢察官蘇南桓到庭執行職務。
中    華    民    國      九十      年      十二      月       六       日
                                  臺灣高等法院臺南分院刑事第二庭
                                      審判長法官  游    明    仁
                                            法官  陳    清    溪
                                            法官  蘇    重    信
右正本證明與原本無異。
不得上訴。
                                      法院書記官  李    珍    鳳
中    華    民    國      九十      年      十二      月       十       日
附錄法條：
刑法第二百八十四條：
因過失傷害人者，處六月以下有期徒刑、拘役或五百元以下罰金，致重傷者，處一年
以下有期徒刑、拘役或五百元以下罰金。
從事業務之人，因業務上之過失傷害人者，處一年以下有期徒刑、拘役或一千元以下
罰金，致重傷者，處三年以下有期徒刑、拘役或二千元以下罰金。


司法院資訊處製作；財團法人民間司法改革基金會備份。
